臺灣士林地方法院民事判決
111年度重訴字第236號
原      告  張厥猷  


訴訟代理人  劉哲瑋律師
被      告  孫國欽  
上列當事人間請求返還租賃房屋等事件，本院於民國111年10月1
3日言詞辯論終結，判決如下：
    主      文
一、被告應將新北市○○區○○段000○號建物（權利範圍全部）即門
    牌號碼新北市○○區○○街000巷00弄00○0號0樓房屋騰空返還予
    原告。
二、被告應給付原告新臺幣（下同）143,259元，及其中103,800
    元自110年11月18日起至清償日止，按週年利率5%計算之利
    息；其中26,244元自111年5月28日起至清償日止，按週年利
    率5%計算之利息；另13,215元自111年10月14日起至清償日
    止，按週年利率5%計算之利息。
三、被告應自110年11月18日起至遷讓返還第1項房屋之日止，按
    月給付原告66,000元。
四、訴訟費用由被告負擔。　
    事實及理由
壹、程序事項
　一、被告經合法通知，未於言詞辯論期日到場，核無民事訴訟
      法第386條各款所列情形，爰依原告之聲請，由其一造辯
      論而為判決。
　二、按訴狀送達後，原告不得將原訴變更或追加他訴，但擴張
      或減縮應受判決事項之聲明者，不在此限，民事訴訟法第
      255條第1項第3款定有明文。原告起訴原第二項聲明請求
      被告應給付原告130,044元，及其中103,800元自110年11
      月18日起至清償日止，按週年利率5%計算之利息；另26,2
      44元自起訴狀繕本送達翌日起至清償日止，按週年利率5%
      計算之利息（見湖簡字卷第9頁）。嗣具狀變更聲明為被
      告應給付原告143,259元，及其中103,800元自110年11月1
      8日起至清償日止，按週年利率5%計算之利息；其中26,24
      4元自起訴狀繕本送達翌日起至清償日止，按週年利率5%
      計算之利息；另13,215元自民事準備㈠狀繕本送達翌日起
      至清償日止，按週年利率5%計算之利息（見本院卷第12頁
      ）。核屬擴張應受判決事項之聲明，依前開規定，應予准
      許。
貳、實體事項
　一、原告主張：
　　㈠兩造於104年12月16日就門牌號碼新北市○○區○○街000巷00
      弄00○0號0樓房屋（下稱系爭房屋）簽訂房屋租賃契約書
      （下稱系爭契約書），約定租期自104年12月16日起至107
      年11月15日止，每月租金31,700元，並應於每月15日以前
      支付租金。嗣兩造分別於107年11月11日、109年12月9日
      簽訂租賃增補協議（下合稱系爭協議），將租期延長至11
      0年12月15日，每月租金調整為33,000元。被告自110年6
      月15日起即未支付租金，原告業於同年11月11日寄發存證
      信函催告被告應於文到5日內，返還租欠超過3個月之租金
      ，如逾期未給付，並以該信函為終止租約之意思表示，被
      告於同年11月12日收受之，仍未於同年11月17日以前清償
      積欠之租金，故兩造之租賃契約於同年11月18日業已終止
      ，然被告迄今仍未返還系爭房屋，爰依民法第767條第1項
      前段、第440條第2項、系爭契約書第6條請求被告返還系
      爭房屋。
　　㈡被告尚積欠110年6月15日至11月17日之租金共計167,200元
      （計算式：33,000×5＋33,000×2/30＝167,200），扣除押金
      63,400元後，其尚應給付103,800元（計算式：167,200－6
      3,400＝103,800），被告於同年11月12日收到租金催告，
      故被告另應給付自同年11月18日起至清償日止，按週年利
      率5%計算之利息。又依系爭契約書第3條約定，被告應負
      擔管理費，惟其已積欠110年6月至11月之管理費26,244元
      、110年12月至111年2月之管理費13,215元。且被告於租
      約關係終止後，猶繼續無權占用系爭房屋，被告應依民法
      第179條給付每月相當於租金之不當得利33,000元，且依
      系爭契約書第6條約定給付違約金即租金之1倍33,000元，
      故被告自110年11月18日起至返還系爭房屋之日止，應按
      月給付原告合計66,000元（計算式：33,000＋33,000＝66,0
      00）等語。
　　㈢並聲明：
　　⒈被告應將系爭房屋騰空返還予原告。
　　⒉被告應連帶給付原告143,259元，及其中103,800元自110年
      11月18日起至清償日止，按週年利率5%計算之利息；其中
      26,244元自起訴狀繕本送達翌日起至清償日止，按週年利
      率5%計算之利息；另13,215元自民事準備㈠狀繕本送達翌
      日起至清償日止，按週年利率5%計算之利息。
　　⒊被告應自110年11月18日起至遷讓返還系爭房屋之日止，按
      月給付原告66,000元。
　二、被告未於言詞辯論期日到場，亦未提出書狀作何聲明或陳
      述。
　三、按稱租賃者，謂當事人約定，一方以物租與他方使用收益
      ，他方支付租金之契約。承租人應依約定日期，支付租金
      。承租人租金支付有遲延者，出租人得定相當期限，催告
      承租人支付租金，如承租人於其期限內不為支付，出租人
      得終止契約。租賃物為房屋者，遲付租金之總額，非達2
      個月之租額，不得依前項之規定，終止契約。其租金約定
      於每期開始時支付者，並應於遲延給付逾2個月時，始得
      終止契約。承租人於租賃關係終止後，應返還租賃物。所
      有人對於無權占有或侵奪其所有物者，得請求返還之。民
      法第421條第1項、第439條前段、第440條第1、2項、第45
      5條前段、第767條第1項前段分別定有明文。又查，系爭
      契約書第6條約定：「......如不即時遷讓交還房屋時，
      甲方(即原告)每月得向乙方(即被告)請求按照租金5倍之
      違約金至遷讓完了之日止，......」(見湖簡字卷第18頁)
      。
　四、查原告主張之上揭事實，業據其提出系爭契約書、系爭協
      議、臺北金南郵局存證號碼000413號存證信函暨所附中華
      郵政掛號郵件收件回執、水蓮山莊公寓大廈管理委員會收
      據單（見湖簡字卷第15-29頁、本院卷第14-16頁）等件為
      證。而被告已於相當時期受合法之通知，於言詞辯論期日
      不到場，復未提出書狀爭執，經本院調查前揭證據之結果
      ，堪認原告之主張為真實。
　五、綜上所述，原告依系爭契約書第3、6條、民法第179條、
      第767條第1項前段等規定，請求被告將系爭房屋騰空遷讓
      返還予原告，並給付原告143,259元，及其中103,800元應
      自110年11月18日起至清償日止，按週年利率5%計算之利
      息；其中26,244元自民事起訴狀繕本送達翌日即111年5月
      28日(見本院卷第30頁之送達證書)起至清償日止，按週年
      利率5%計算之利息；另13,215元應自民事準備㈠狀繕本送
      達翌日即111年10月14日(本書狀由原告自行送達，惟未提
      出送達回證，而被告經合法通知未到場，本院認被告至遲
      於111年10月13日言詞辯終結日已收受該書狀繕本)起至清
      償日止，按週年利率5%計算之利息，及自110年11月18日
      起至遷讓返還系爭房屋之日止，按月給付原告66,000元，
      為有理由，應予准許。
　六、本件事證已臻明確，原告其餘攻擊防禦方法及所提證據經
      審酌後，於判決結果不生影響，爰不另一一論駁，附此敘
      明。
　七、訴訟費用負擔之依據：民事訴訟法第78條。
中　　華　　民　　國　　111 　年　　10　　月　　27　　日
　　　　　　　　　民事第五庭　法　官　張新楣
以上正本係照原本作成。　　　　　　　　　
如對本判決上訴，應於判決送達後20日內向本院提出上訴狀，若
委任律師提起上訴者，應一併繳納上訴審裁判費，否則本院得不
命補正逕行駁回上訴。
中　　華　　民　　國　　111 　年　　10　　月　　27　　日
                              書記官  葉乙成